【裁判字號】    97,訴,4715
【裁判日期】    971217
【裁判案由】    毒品危害防制條例
【裁判全文】
臺灣板橋地方法院刑事判決             97年度訴字第4715號
公  訴  人  臺灣板橋地方法院檢察署檢察官
被      告  甲○○
                   （
上列被告因違反毒品危害防制條例案件，經檢察官提起公訴（97
年度毒偵字第7845號），本院依簡式審判程序判決如下：
    主  文
甲○○施用第一級毒品，累犯，處有期徒刑壹年貳月。
    事  實
一、甲○○曾因施用毒品案件，經臺灣彰化地方法院以89年度毒
    聲字第3761號裁定施以強制戒治，嗣經評定合格，認無繼續
    戒治之必要，經同法院以90年度毒聲字第569 號裁定停止戒
    治，於民國90年2 月26日停止戒治，所餘戒治期間付保護管
    束，迄90年7 月30日期滿未經撤銷停止戒治，視為強制戒治
    執行完畢。惟於上開強制戒治執行完畢後5 年內，復因施用
    毒品案件，經臺灣彰化地方法院以90年度訴字第931 號判處
    有期徒刑8 月、6 月確定；另因偽造文書案件，經臺灣嘉義
    地方法院以93年度訴字第88號判處有期徒刑1 年6 月確定，
    經合併裁定應執行刑後，於94年11月15日縮短刑期假釋出監
    （嗣經臺灣彰化地方法院以96年度聲減字第1624號裁定各減
    為有期徒刑4 月、3 月、9 月，應執行有期徒刑1 年3 月確
    定）。於上開假釋期間內，因施用毒品案件，經臺灣彰化地
    方法院以95年度訴字第864 號判處有期徒刑1 年確定，嗣經
    同法院以96年度聲減字第1625號裁定減為有期徒刑6 月確定
    ；又因施用毒品案件，經臺灣彰化地方法院以95年度訴字第
    1729號判處有期徒刑8 月、8 月確定，嗣經同法院裁定各減
    為有期徒刑4 月、4 月，應執行有期徒刑7 月確定，該二案
    經與上開假釋撤銷後之殘刑6 月4 日接續執行，於97年3 月
    4 日縮刑期滿執行完畢。仍不知悔改，基於施用第一級毒品
    之犯意，於97年7 月11日凌晨0 時許，在彰化縣溪州鄉○○
    村○○路旁，以將海洛因置於注射針筒加水稀釋施打手臂靜
    脈之方法，施用第一級毒品海洛因。嗣為警於同日9 時許，
    在彰化縣永靖鄉○○村○○路○ 段68巷82號前查獲，經警採
    集其尿液檢體送驗結果，呈嗎啡陽性反應，始悉上情。
二、案經彰化縣警察局北斗分局報請臺灣彰化地方法院檢察署呈
    請臺灣高等法院檢察署檢察長令轉臺灣板橋地方法院檢察署
    檢察官偵查起訴。本院於準備程序進行中，被告就被訴事實
    為有罪之陳述，經告知被告簡式審判程序之旨，並聽取當事
    人之意見後，本院合議庭裁定由受命法官獨任進行簡式審判
    程序。
    理  由
一、按案件由犯罪地或被告之住所、居所或所在地之法院管轄，
    刑事訴訟法第5 條第1 項定有明文。查本案犯罪地及被告之
    住所、居所雖均非在本院轄區，惟被告因另涉搶奪、竊盜等
    案件，經檢察官聲請羈押被告獲准，而自97年8 月3 日起將
    被告羈押於位在本院轄區之臺灣臺北看守所迄今，此經本院
    訊明在卷，且有臺灣高等法院被告前案紀錄表、在監在押全
    國紀錄表各1 份可證，是於檢察官提起本件公訴之時，被告
    之所在地既在本院轄區內，本院依法仍有管轄權，合先敘明
    。
二、上揭事實，業據被告甲○○於本院審理時坦承不諱。又被告
    為警查獲後，經警採集其尿液檢體送驗結果，呈嗎啡陽性反
    應，此有彰化縣警察局北斗分局委託檢驗尿液代號與真實姓
    名對照認證單、詮昕科技股份有限公司97年7 月29日濫用藥
    物尿液檢驗報告各1 份附卷可稽，足以擔保其自白確與事實
    相符，而值採信。
三、按毒品危害防制條例於92年7 月9 日修正公布，自93年1 月
    9 日施行，其中第20條、第23條將施用毒品之刑事處遇程序
    ，區分為「初犯」及「5 年內再犯」、「5 年後再犯」。依
    其立法理由之說明：「初犯」，經觀察、勒戒或強制戒治後
    ，應為不起訴處分或不付審理之裁定；經觀察、勒戒或強制
    戒治執行完畢釋放後，「5 年內再犯」者，因其再犯率甚高
    ，原實施之觀察、勒戒及強制戒治既已無法收其實效，爰依
    法追訴或裁定交付審理。至於經觀察、勒戒或強制戒治執行
    完畢釋放後，「5 年後再犯」者，前所實施之觀察、勒戒或
    強制戒治已足以遮斷其施用毒品之毒癮，為期自新及協助其
    斷除毒癮，仍適用「初犯」規定，先經觀察、勒戒或強制戒
    治之程序。從而依修正後之規定，僅限於「初犯」及「5 年
    後再犯」二種情形，始應先經觀察、勒戒或強制戒治程序。
    倘被告於5 年內已再犯，經依法追訴處罰，縱其第3 次（或
    第3 次以上）再度施用毒品之時間，在初犯經觀察、勒戒或
    強制戒治執行完畢釋放5 年以後，已不合於「5 年後再犯」
    之規定，且因已於「5 年內再犯」，顯見其再犯率甚高，原
    實施觀察、勒戒或強制戒治，已無法收其實效，即應依該條
    例第10條處罰（最高法院95年第7 次刑事庭會議決定參照）
    。查被告有上揭事實欄第一項所示之強制戒治及科刑處罰紀
    錄，此有臺灣高等法院被告前案紀錄表在卷可憑。被告於90
    年7 月30日強制戒治執行完畢後5 年內，又迭因施用毒品案
    件，分別經臺灣彰化地方法院以90年度訴字第931 號判處有
    期徒刑8 月、6 月確定（嗣經裁定各減為有期徒刑4 月、3
    月）、以95年度訴字第864 號判處有期徒刑1 年確定（嗣經
    裁定減為有期徒刑6 月確定）、以95年度訴字第1729號判處
    有期徒刑8 月、8 月確定（嗣經裁定各減為有期徒刑4 月、
    4 月確定），縱被告於本案再度施用毒品之時間，係在上開
    強制戒治執行完畢5 年以後，揆諸前揭說明，仍應依毒品危
    害防制條例第10條規定處罰。綜上所述，本案事證明確，被
    告犯行堪予認定，應依法論科。
四、查海洛因係屬毒品危害防制條例第2 條第2 項所定之第一級
    毒品。是核被告所為，係犯毒品危害防制條例第10條第1 項
    之施用第一級毒品罪。其持有第一級毒品海洛因之低度行為
    ，為施用之高度行為所吸收，不另論罪。又被告前有如上揭
    事實欄第一項所示之有期徒刑執行完畢紀錄，有臺灣高等法
    院被告前案紀錄表可稽，其於受有期徒刑之執行完畢後，5
    年以內故意再犯本案有期徒刑以上之罪，為累犯，應依刑法
    第47條第1 項加重其刑。爰審酌被告前因施用毒品，曾接受
    強制戒治之執行完畢，並經論罪科刑且已執行完畢，仍不思
    戒斷惡習，再次漠視法令而犯本罪，非但戕害健康，對於社
    會風氣、治安亦潛有相當危害，惟念其施用毒品所生惡害，
    實以自戕身心健康為主，對於他人生命、身體、財產等法益
    ，尚無重大明顯之實害，兼衡其智識程度、犯罪之動機、目
    的、手段暨於本院審理時坦承犯行，態度尚佳，已有悔意等
    一切情狀，量處如主文所示之刑，以示懲儆。
據上論斷，應依刑事訴訟法第273 條之1 第1 項、第299 條第1
項前段，毒品危害防制條例第10條第1 項，刑法第11條前段、第
47條第1 項，判決如主文。
本案經檢察官謝岳龍到庭執行職務。
中    華    民    國    97    年    12    月    17    日
                  刑事第十二庭  法  官  朱嘉川
以上正本證明與原本無異。
如不服本判決應於收受送達後10日內向本院提出上訴書狀，並應
敘述具體理由；其未敘述上訴理由者，應於上訴期間屆滿後20日
內向本院補提理由書（均須按他造當事人之人數附繕本）「切勿
逕送上級法院」。
                                書記官  陳聖儒
中    華    民    國    97    年    12    月    22    日
附錄本案論罪科刑法條全文：
毒品危害防制條例第10條
施用第一級毒品者，處6 月以上5 年以下有期徒刑。
施用第二級毒品者，處3 年以下有期徒刑。


司法院資訊處製作；財團法人民間司法改革基金會備份。
